【裁判字號】    97,重上,57
【裁判日期】    970826
【裁判案由】    清償債務
【裁判全文】
臺灣高等法院臺中分院民事判決  97年度重上字第57號
上  訴  人  丁○○○○○○
被  上訴人  啟祥整理有限公司
            汎祥實業有限公司
兼上二人共同
法定代理人  戊○○
                        號6樓
被  上訴人  甲○○
            庚○○
                        號
上二人共同
訴訟代理人  戊○○
                      號6樓
被  上訴人  丙○○
                        之3號3樓
被  上訴人  治平企業社即辛○○
                        號
兼上一人
訴訟代理人  己○○（原名鍾國治）
上列當事人間請求清償債務事件，上訴人對於民國97年4月10日
臺灣苗栗地方法院96年度重訴字第44號第一審判決提起上訴，本
院於97年8月12日言詞辯論終結，判決如下：
    主  文
上訴駁回。
第二審訴訟費用由上訴人負擔。
    事實及理由
甲、程序方面：
一、本件被上訴人啟祥整理有限公司等人均經本院合法通知，未
    於言詞辯論期日到場，核無民事訴訟法第386條各款所列情
    形，爰依上訴人之聲請，由其一造辯論，而為判決。
二、本件上訴人於台灣苗栗地方法院95年度重訴更字第2號案件
    （以下稱前案）係主張：其將1萬條左右之牛仔褲委託被上
    訴人庚○○洗水，因有瑕疵，乃將其載回放置於所有臺北縣
    樹林市○○路29號1樓倉庫內，詎庚○○惟恐無法取得上開
    瑕疵品之工資，竟於民國（下同）84年1月28日未經上訴人
    同意，擅自與被上訴人丙○○共同至上開倉庫取走上述1萬
    條左右之牛仔褲，載至被上訴人啟祥整理有限公司，上訴人
    獲悉後，即前往該公司先行載回其中僅有水傷小瑕疵之2千
    餘條牛仔褲，其餘8千餘條則暫存於該公司之倉庫內，豈料
    被上訴人庚○○竟侵佔該8千餘條牛仔褲，重新洗水染色後
    ，委託訴外人治平企業社負責人鍾國治包裝，並擅自變更商
    標吊牌後轉售圖利，迄未將上開8千餘條牛仔褲返還上訴人
    ，為此依不當得利及債務不履行之法律關係，請求被上訴人
    等共同給付上訴人等情，經原審法院以95年度重訴更字第2
    號判決後上訴人敗訴後，經上訴人上訴，又經本院以96年度
    上字第133號判決上訴人之上訴駁回，上訴人再上訴最高法
    院，業經最高法院以97年度台上字第987號裁定上訴駁回確
    定在卷，此有原審法院依職權自網際網路調取之裁判書（見
    原審卷第82至87頁），及被上訴人提出之最高法院裁定影本
    一份（本院卷第69、70頁）附卷可稽，依本件上訴人於本件
    之主張形式上觀之，與該前案應屬有別，故該前案與本件應
    非同一事件，從而上訴人提起本件訴訟，應無民事訴訟法第
    253條所規定更行起訴之情形。
乙、實體方面：
一、上訴人起訴主張略以：
（一）上訴人經營兆億貿易行，為成衣牛仔褲商，被上訴人庚○
      ○經營汎祥實業有限公司以染色洗滌牛仔褲，被上訴人戊
      ○○經營汎祥實業有限公司，為洗水牛仔褲之代加工廠商
      。
（二）82年5、6、7月間，上訴人將3萬多條牛仔褲送交被上訴人
      等洗滌、染色、洗水，過程中有瑕疵，被上訴人等即毀損
      該批牛仔褲，使之不堪使用、買賣，上訴人於83年4月25
      日收回2,576條年仔褲，有估價明細表等件為憑，上訴人
      又於83年7月20日收回2,175件牛仔褲、於83年9月21日另
      收回1,113件牛仔褲，於83年11月28日復收回2,435件牛仔
      褲，合計8,299件牛仔褲，每一單價新臺幣（下同）980元
      ，合計8,133,020元。
（三）被上訴人庚○○於82年12月間至上訴人之公司，與上訴人
      之會計即被上訴人丙○○接洽，以自用貨車載走夾克1,55
      0件，以運至聯合釘扣工業社林阿華處釘鐵扣，完成後，
      於83年5月間，被上訴人載回啟祥整理有限公司洗水後，
      均未返還上訴人，以每件單價980元計算，共計1,519,000
      元，另被上訴人庚○○於83年4月25日至83年11月28日之4
      批牛仔褲共計8299件之貨款8,133,020元，應給付上訴人
      。
（四）被上訴人將上開牛仔褲及夾克重新洗水後，由被上訴人甲
      ○○、庚○○、丙○○共同侵占，惟被上訴人等人未經上
      訴人之同意，暗中委託第三人治平企業社鍾國治包裝，並
      變換其商標吊牌，轉售圖利該批牛仔褲及夾克。
（五）爰依不當得利、債務不履行之法律關係，請求上開牛仔褲
      及夾克之貨款，並聲明被上訴人等人應給付上訴人9,652,
      020元，及自89年3月3日起至清償日止，按週年利率百分
      之5計算之利息。被上訴人等人又破壞上訴人之註冊商標
      權利，爰依侵權行為之法律關係，另聲明被上訴人應給付
      上訴人10,000,000元，及自89年3月3日至清償日止，按週
      年利率百分之5計算之利息。
二、被上訴人啟祥整理有限公司及汎祥實業有限公司兼法定代理
    人戊○○先前之庭陳，以及被上訴人甲○○答辯，均稱：上
    訴人交給啟祥整理有限公司及汎祥實業有限公司代工之牛仔
    褲，都已經載走，現在上訴人所指述之牛仔褲與被上訴人無
    關，渠等並未載走上訴人之牛仔褲，也沒有上訴人拿上訴人
    的夾克，嗣後上訴人雖曾有牛仔褲放在被上訴人處，遲遲不
    載走，又已破爛價值不多，因被上訴人之工廠要遷移，故在
    知會上訴人後，將上訴人未載走之牛仔褲以一件五十元，還
    不足抵償上訴人欠被上訴人之加工款，況庚○○因擔任上訴
    人之保證人，而替上訴人清償銀行債務一百多萬元等語資為
    抗辯。
    被上訴人丙○○辯稱：與上訴人間無債權債務關係，亦無載
    走上訴人之東西，故無需清償，上訴人主張都是其片面之詞
    ，上訴人就其事實有舉證責任，上訴人自82年起即對渠等一
    直提起告訴，但經檢察官偵查後，均為不起訴處分確定在案
    ，為何要賠償，上訴人時常以不實的指控起訴，上訴人現在
    穿工作服，有薪資收入，很難說有何困難，卻不肯支付訴訟
    費用，屢次用訴訟救助來終審法院裁定，這是浪費司法資源
    ，97年3月29日收到最高法院97年度臺抗字第136、189號民
    事裁定駁回上訴人之抗告等語。
    被上訴人己○○、辛○○辯稱：不認識上訴人，從未與上訴
    人生意往來，何來東西，覺得很無辜等語。
三、原審經審酌兩造所提出之攻擊防禦方法後，認上訴人無法舉
    證以實其說，判決駁回上訴人之請求，上訴人提起上訴，於
    本院聲明：(1)原判決廢棄。(2)被上訴人等人應給付上訴人
    19,652,020元，及自89年3月3日起至清償日止，按週年利率
    百分之5計算之利息。被上訴人則答辯聲明：上訴駁回。
四、得心證之理由：
（一）按當事人主張有利於己之事實者，就其事實有舉證之責任
      。但法律別有規定，或依其情形顯失公平者，不在此限，
      民事訴訟法第277條定有明文。又請求履行債務之訴，除
      被告自認原告所主張債權發生原因之事實外，應先由原告
      就其主張此項事實，負舉證之責任，必須證明其為真實後
      ，被告於其抗辯事實，始應負證明之責任，此為舉證責任
      分擔之原則（最高法院43年度台上字第377號判例參照）
      。再民事訴訟如係由原告主張權利者，應先由原告負舉證
      之責，若原告先不能舉證，以證實自己主張之事實為真實
      ，則被告就其抗辯事實即令不能舉證，或其所舉證據尚有
      疵累，亦應駁回原告之請求。若原告不能為切當之證明，
      而依法院調查復不能得相當之憑信者，則無論被告能否舉
      出反證，及所舉反證是否可信均可不問，最高法院17年上
      字第917號、19年上字第1039號判例可資參照。本件上訴
      人主張之前揭事實，皆為被上訴人等所否認，則上訴人自
      應就其主張事實之真正負舉證之責任。
（二）本件上訴人所主張82年5、6、7月間，將3萬多條牛仔褲送
      交被上訴人等洗滌、染色、洗水，被上訴人等即毀損該批
      牛仔褲，使之不堪使用、買賣之事實，為被上訴人所否認
      ，上訴人雖提出估價單明細表、存證信函等件（附於原審
      法院96年度促字第5993號支付命令卷及原審卷42至46頁）
      為證，然觀諸該估價明細表四張上「託管」二字，上訴人
      自承為其所書寫等語（見原審卷第76頁），而其上之日期
      及件數恰與上訴人上開所主張渠先後於83年4月25日、83
      年7月20日、83年9月21日、83年11月28日分四次，共收回
      合計8,299件牛仔褲之時間及數量相同，其餘並無被上訴
      人簽收之文字，故應係上訴人所謂取回牛仔褲時所自行記
      載，另參諸上訴人所提出之存證信函內容，與此部分時間
      上較接近者為84年8月19日上訴人所寄予被上訴人庚○○
      之存證信函第120號，內載「台端於84年1月29日敝公司職
      員陳真接洽用大卡車載走牛仔褲、裙背心多種刑體及和職
      員丙○○於民國83年元月間至84年2月間連續向店面牛仔
      褲洗水有瑕疵收回重新洗水及染色向店面寄賣的牛仔褲收
      數拾家共約有數量八千件至今逾期未送回，限五天內全部
      送回倉庫．．」（原審卷第46頁），數量約八千件雖與本
      件上訴人所指上情相符，然時間點與本件上訴人所主張
      自83年4月25日至83年11月28日分四次收回牛仔褲之時間
      不符，又倘被上訴人等確有收受上訴人所交付之3萬多件
      牛仔褲而未返還，上訴人焉有於時間十分接近之84年8月
      19日所寄之存證信函內未提及之理？是以上訴人是否確有
      交付3萬多件牛仔褲給被上訴人等加工，即有可疑；而上
      訴人於上開存證信函8年後，即92年11月20日所寄之存證
      信函（原審卷第44頁），內載「台端經營《啟祥洗水廠》
      洗滌過程中有瑕疵，本人於83年4月25日至店面託售牛仔
      褲有瑕疵收回2,576件牛仔褲，及於83年7月20日向店託售
      牛仔褲有瑕疵收回2,175件，及於83年9月21日向店面託售
      牛仔褲有瑕疵收回1113件，又於83年11月28日至店面託售
      牛仔褲有瑕疵收回2435件，共四紙合計數量8399件之牛仔
      褲親送給《啟祥洗水廠》，至今未歸還，該批牛仔褲一件
      單價九百八十元．．．」，亦未提及3萬多件牛仔褲未返
      還之事，審諸上開二存證信函亦均係上訴人單方面製作，
      竟與估價明細表均未提及上訴人交付被上訴人等三萬多件
      牛仔褲而未返還一事之事實，事隔多年始突然於本件96年
      之訴訟中陳述此情，有違常情，是以尚難據上訴人之陳述
      即認被上訴人確有於82年5、6、7月間收受上訴人所指之
      三萬多件牛仔褲；且審諸上訴人所請求之貨款計算方式係
      依單價980元，乘以8299件，而請求上訴人此部分給付
      8,133,020元之情形（980×8299＝8,133,020元），可認
      上訴人係請求此已收回8299件牛仔褲之貨款，然依上訴人
      所陳其已分別四次收回共8299件牛仔褲一情，與被上訴人
      啟祥整理有限公司、汎祥實業有限公司兼法定代理人戊○
      ○所陳渠公司所代工之牛仔褲，上訴人均已取回一情相符
      ，是以雖應認被上訴人戊○○所指上訴人已取回牛仔褲一
      情，即係指上開8299件牛仔褲，而上訴人復未能舉證證明
      該等渠收回之8299件牛仔褲已因瑕疵而完全無價值，是依
      不當得利、債務不履行之法律關係，請求被上訴人等給付
      此8299件牛仔褲之價值8,133,020元及利息，即屬無據。
      至上訴人戊○○所指上訴人放在渠處未取走之牛仔褲，嗣
      後以一件五十元賣掉一情，核與前案所認定庚○○於84年
      1月28日自上訴人倉庫載走一萬條左右之牛仔褲，上訴人
      為躲避債務，由被上訴人庚○○提供其所經營之啟祥公司
      倉庫供其放置牛仔褲，其後上訴人已陸陸續續載走牛仔褲
      ，剩餘之一千條牛仔褲，因啟祥公司要遷移，以一件五十
      元賣掉以抵銷上訴人積欠庚○○為上訴人代償之一百多萬
      元債務等情相符，此部分業經前案確定判決認定無訛，有
      本院96年度上字第133號民事判決及最高法院97年度台上
      字第987號裁定各一份在卷（原審卷第85、86頁、本院卷
      第69、70頁、第140、142頁），是以此部分既經前案判決
      ，時間上亦與本案無關，故於本件即不予審酌此部分。
（三）關於上訴人所指被上訴人庚○○於82年12月間至上訴人之
      公司，與上訴人之會計即被上訴人丙○○接洽，以自用貨
      車載走夾克1,550件一情，為被上訴人等所否認，上訴人
      雖提出84年8月19日存證信函一份為證（原審卷第45頁）
      ，然此存證信函係上訴人單方面製作，且距離上訴人所指
      夾克被載走的時間已有一年半以上，倘確有其事，上訴人
      何以在事隔超過一年半以後才以存證信函要求返還，有違
      常情，上訴人雖於本院審理中聲請傳訊證人林阿華，然依
      上訴人起訴所主張之事實，係「被上訴人將上開夾克運至
      聯合釘扣工業社林阿華處釘鐵扣，完成後，於83年5月間
      ，被上訴人載回啟祥整理有限公司洗水後，均未返還上訴
      人」，苟屬實情，則林阿華僅係於上開夾克上釘鐵扣者，
      如何能證明被上訴人庚○○之夾克來自何處，又是否返還
      上訴人？縱林阿華曾自被上訴人處聽聞夾克來自何處，亦
      係聽聞，而又親見庚○○取自何處，是以本院認無傳訊林
      阿華之必要。從而，上訴人所指上情，應認不能證明為真
      實，上訴人依不當得利、債務不履行之法律關係，請求被
      上訴人等給付每件單價980元計算而得之1,519,000元及利
      息（980×1550＝1,519,000元），即屬無據，應予駁回。
（四）上訴人另主張被上訴人等人又破壞上訴人之註冊商標權利
      云云，亦為被上訴人等所否認，上訴人復未能舉證以實其
      說，當無法信上訴人之主張為真實，從而上訴人依侵權行
      為之法律關係，請求被上訴人應給付上訴人10,000,000元
      ，及自89年3月3日至清償日止，按週年利率百分之5計算
      之利息，亦無理由，應予駁回。
五、綜上所述，本件上訴人主張，為不足採，被上訴人抗辯尚屬
    可信。從而，上訴人主張本於不當得利、債務不履行、侵權
    行為之法律關係，請求被上訴人等給付19,652,020元及自89
    年3月3日起至清償日止，按週年利率百分之5計算之利息，
    為無理由，不應准許。原審為上訴人敗訴之判決，並無不合
    。上訴意旨指摘原判決不當，求予廢棄改判，為無理由，應
    予駁回。
六、本件事證已臻明確，上訴人另主張之事實：被上訴人於84年
    1月28日未經上訴人同意，擅自與被上訴人丙○○共同至上
    訴人倉庫取走一萬多條之牛仔褲，上訴人僅載回二千餘條牛
    仔褲，其餘暫存被上訴人之倉庫，迄今未還；上訴人於87年
    4月11日半夜所駛自用廂型車ＩＶ3087號，以彰化、鹿港代
    工廠製作之牛仔褲，並車上載放置之牛仔褲數量有二千六百
    多件被庚○○、丙○○及姓陳人士所搶偷；庚○○、丙○○
    於84年4月9日至台北縣樹林市○○路27號1樓住處竊取上訴
    人之辦公室家具及要文件'支票、本票、印鑑等；被上訴人
    等於87年4月20日將4、5萬件送至台北縣樹林市○○路29號1
    放置，與新竹企銀主任科長乙○○（上訴人原載為林志慶，
    97年8月12日具狀更改）共同侵占；新竹商業國際銀行於84
    年4月12日派科長乙○○以當天鎖匙，與被上訴人庚○○、
    丙○○於84年4月9日至台北縣樹林市○○路27號1樓竊取物
    品一空等情，與本件上訴人原起訴經原審法院判決之範圍即
    「82年5、6、7月間，上訴人將3萬多條牛仔褲送交被上訴人
    等洗滌、染色、洗水，過程中有瑕疵，被上訴人等即毀損該
    批牛仔褲，使之不堪使用、買賣，上訴人於83年4月25日收
    回2,576條年仔褲，有估價明細表等件為憑，上訴人又於83
    年7月20日收回2,175件牛仔褲、於83年9月21日另收回1,113
    件牛仔褲，於83年11月28日復收回2,435件牛仔褲，合計
    8,299件牛仔褲；被上訴人庚○○於82年12月間至上訴人之
    公司，與上訴人之會計即被上訴人丙○○接洽，以自用貨車
    載走夾克1,550件，以運至聯合釘扣工業社林阿華處釘鐵扣
    ，完成後，於83年5月間，被上訴人載回啟祥整理有限公司
    洗水後，均未返還上訴人；及被上訴人等人破壞上訴人之註
    冊商標權利」之時間不同，態樣不同，訴訟標的亦不同，應
    非同一事實，無法證明上訴人本件起訴所主張之事實為真實
    ，是以與本件判決結果不生影響，不予一一論述；又上訴人
    雖另聲請傳訊證人王年新，然依上訴人97年5月14日之上訴
    理由狀所載，證人王年新係要證明「上訴人於87年4月11日
    半夜所駛自用廂型車ＩＶ3087號，以彰化、鹿港代工廠製作
    之牛仔褲，並車上載放置之牛仔褲數量有二千六百多件被搶
    偷」一事（本院卷第25、26頁），因此部分與本件判決結果
    不生影響已如上述，故本院認無傳訊王年新之必要，附此敘
    明。
據上論結，本件上訴為無理由，依民事訴訟法第463條、第385條
第1 項前段、第449條第1項、第78條，判決如主文。
中    華    民    國    97    年    8     月    26    日
                  民事第二庭    審判長法  官  邱森樟
                                      法  官  謝說容
                                      法  官  蔡秉宸
以上正本係照原本作成。
如對本判決上訴，須於收受判決送達後20日內向本院提出上訴書
狀，其未表明上訴理由者，應於提出上訴後20日內向本院提出上
訴理由書（須按他造人數附具繕本）。
上訴時應提出委任律師為訴訟代理人之委任狀。具有民事訴訟法
第466條之1第1項但書或第2項之情形為訴訟代理人者，另應附具
律師及格證書及釋明委任人與受任人有該條項所定關係之釋明文
書影本。
                                      書記官  洪麗華
中    華    民    國    97    年    8     月    27    日
                                                      Ｍ


司法院資訊處製作；財團法人民間司法改革基金會備份。
